臺灣高等法院臺中分院刑事判決　　　　　　　　　九十一年度交上易字第四九六號
　　上　訴　人
　　即　被　告　戊○○
　　輔　佐　人　乙○○
　　上　訴　人
　　即　被　告　丁○○
　　選任辯護人　林俊雄
右上訴人因過失傷害等案件，不服臺灣苗栗地方法院九十年度交易字第七○號中華民
國九十年九月三日第一審判決（起訴案號：臺灣苗栗地方法院檢察署九十年度偵字第
八八、一六七八號）提起上訴，暨台灣苗栗地方法院檢察署移送併辦（九十年度調偵
第八四號），本院判決如左：
      主  文
原判決關於被告丁○○部分撤銷。
丁○○因過失傷害人，處有期徒刑肆月，如易科罰金，以參佰元折算壹日。
其餘上訴駁回。
      事  實
一、戊○○於於民國八十九年十月十八日下午，在苗栗縣頭份鎮○○路旁甲○○開設
    之路邊小吃攤與不詳姓名友人飲酒，至同日下午十八時許，戊○○於酒後明知其
    因飲酒過量已達酒醉程度而不能安全駕駛動力交通工具，竟仍騎乘ＩＬＫ｜一七
    七號機車，後載甲○○沿苗栗縣頭份鎮○○里○○路往東南方向行駛，欲穿越信
    義路與中央路之交叉路口，亦因酒精作用疏未注意貿然闖越紅燈，適丁○○於同
    日十八時三十分許駕駛Ｗ四｜二六八九號小客車，沿頭份鎮○○路由東往西方向
    行駛，途經中央路與信義路之交叉路口時，應注意汽車行車速度應依規定之速限
    行駛，並應注意車前狀況，隨時採取必要之安全措施，以避免危險發生，依當時
    情形又無不能注意之情事，竟疏未注意，猶以超過該路段規定四十公里之速限，
    以每小時九十公里之高速貿然駛至，煞閃不及，車頭右側衝撞戊○○騎乘之機車
    ，致戊○○人車倒地，受有頭部外傷併腦出血、頸椎受傷併骨折脫位、股骨骨折
    等傷害；戊○○後載之甲○○亦受有右側手腕舟狀骨折、右手遠端橈骨骨折、左
    膝半月軟骨破損、部分前十字韌帶受損、左膝撕裂成傷、胸部挫擦傷等傷害。員
    警據報趕往處理，將甲○○、戊○○送醫，經檢測戊○○血液酒精濃度，高達一
    五五mg/dl，換算呼氣酒精濃度達每公升○點六七毫克，始查知上情。
二、案經苗栗縣警察局報請暨被害人麗雲、被害人戊○○之妻乙○○訴請台灣苗栗地
    方法院檢察署檢察官偵查起訴。
      理  由
一、訊據上訴人被告戊○○對於右揭時地，酒後駕車之事實坦承不諱，核與證人甲○○於偵查中證述情節相符，且被告戊○○經送醫時檢驗其血液酒精濃度高達一五
    五mg/dl，換算呼氣酒精濃度達每公升○點六七毫克，亦有台大醫院急診醫學部
    藥毒物篩檢報語單影本一件附卷可稽，故被告戊○○右揭公共危險之犯行，應堪
    認定。
二、訊據上訴人被告丁○○供承於右揭時地以時速九十公里之高速駕駛上開自用小客
    車之事實雖坦承不諱，然矢口否認有何過失行為，並辯稱係本件車禍係因被告戊○○闖紅燈所致，伊雖有超速，並無過失云云。惟查：
　(一)案發當時駕車與被告丁○○同向行駛之目擊證人蔡松來於警訊中證稱：「我駕駛
    自用小客車行駛中央路，當時時速九十至一百公里，尾隨著我目睹肇事車輛（指
    被告丁○○車輛）行經中央路與建國路口時，燈號中央路上的是綠燈，然後我因
    速度快且見到前方右側中央路與信義路口，信義路上之一輛機車騎出來要穿越中
    央路口，我便緊急煞停於中央與信義路口前，但肇事之Ｗ四｜二六八九號行駛內
    側車道上與該機車在路口內發生撞擊兒----燈號沒注意到，但我因當時車速較快
    ，我行經中央路與建國路口時就可以看到右前方信義路口上有多台機車停於該路
    口，該肇事機車是單獨的一台騎出路口要穿越中央路。----我打一一九報警，之
    後又打一一○報案，隔了三分鐘左右就看到警車前來，我就走了。----Ｗ四｜二
    六八九號車速比我開的更快」等語（見偵八八號卷第七、八頁）；於偵查中證稱
    ：「----當時有二台車，另一台是丁○○的車子，我走外側車道，文峰走內側車
    道，他車在我之前，當時我車時速八、九十公里，快到路口時，看到信義路有一
    台機車出來，我即煞車並煞住，丁○○車有往內側閃，撞上機車，機車可能沒看
    到有車，丁○○撞上後有衝上安全島上，----車行方向是綠燈。（問：信義路口
    方向有無車子停住等燈號？）有好幾台機車在路口等燈號，只有戊○○機車騎出
    來。----（問：當時是否與丁○○在飆車？）是。」等語（見偵八八號卷第三六
    至三八頁）；另參酌證人即到場處理警員張維穩於偵查中證稱：「（問：當時蔡
    松來有無在場？）沒有，現場民眾提供車號查出來的，當時他們在飆車」等語（
  見偵八八號卷第三八頁）；被害人甲○○於偵查中證稱：「蔡松來是停後面，而
    被告的車是從後面蛇行衝過來」等語（見偵查卷第二七頁背面），足認被告戊○○所行駛之信義路燈號應為紅燈，被告丁○○所行駛之中央路之燈號應為綠燈，
    而被告丁○○與證人蔡松來在上開道路上飆車，貿然以時速九十公里之高速行駛
    ，且未注意車前狀況，致煞閃不及而撞擊被告戊○○之機車甚明。被害人甲○○
    於本院審理時到庭陳稱：信義路之燈號為綠燈云云，顯屬迴護被告戊○○之詞，
    不足採信。
  (二)按汽車行車速度，依標誌或標線之規定；汽車行駛時應注意車前狀況，並隨時採
    取必要之安全措施，道路交通安全規則第九十三條第一項、第九十四條第三項分
    別定有明文。本件被告丁○○駕車自應遵守上開交通安全規則，而上開道路速限
    為時速四十公里，有道路交通事故調查報告表在卷足憑，且案發當時並無不能注
    意之情事，被告丁○○竟應注意、能注意，而不注意，率爾以時速九十公里之高
    速行駛，且未注意車前狀況，以致肇事，其對於本件車禍之發生應有過失甚明。
  (三)又證人蔡松來於偵查中供稱：在距路口約二、三十公尺前看到被告戊○○之機車
    ，並能即時煞停等語，故本件被告丁○○若非以時速九十公里之高速行駛，縱使
    其行駛於內側車道，仍應可看到被告戊○○之機車闖越紅燈，並可適時煞停閃避
    ，故被告丁○○辯稱其超速與本件車禍之發生無因果關係云云，顯不足採。本件
    車禍送請台灣省竹苗區車輛行車事故鑑定委員會鑑定結果，雖認被告丁○○無肇
    事因素，其超速行駛有違規定等語，有上開鑑定意見書附於偵查卷內足考，然上
    開鑑定意見並未斟酌同向行駛之證人蔡松來於距路口二、三十公尺處即可見被告
    戊○○之機車以及被告丁○○與證人蔡松來案發當時係在道路上以高速飆車行駛
    等情事，故本院不採上開鑑定意見，附此敘明。
  (四)另查被害人甲○○於警訊中陳稱：被告戊○○僅開啟機車小燈未開大燈等語，且
    證人蔡松來既然能於距路口二、三十公尺前看到被告戊○○之機車，足見被告戊○○有無開啟機車大燈，與被告丁○○是否能看到被告戊○○所駕駛之機車無關
    ，被告丁○○辯護人辯稱被告戊○○未開燈，致被告丁○○不能注意該機車云云
    ，亦不足採。
  (五)另證人即到場處理警員張維穩於偵查中證稱：「當時正在中央路巡邏，我到現場
    就知是丁○○肇事，因他站路邊」等語（見偵八八號卷第三七頁），故證人張維
    穩於被告丁○○表明為肇事者並願意接受裁判前，即已知肇事者為被告丁○○，
    被告丁○○自不符合自首之要件，併此敘明。
  (六)又被告戊○○、被害人甲○○確因本件車禍受有如事實欄所示之傷害等情，亦有
    重光醫院、長庚紀念醫院之診斷證明書影本附於偵查卷內可稽，足見被告丁○○
    上開過失行為與被告戊○○、告訴人甲○○所受之前開傷害具有相當因果關係。
    此外復有道路交通事故調查報告表及現場照片附於偵查卷內足稽，從而事證明確
    ，被告丁○○上開犯行堪以認定。
三、核被告戊○○所為，係犯刑法第一百八十五條之三之公共危險罪。核被告丁○○
    所為，係犯刑法第二百八十四條第一項前段之過失傷害罪。檢察官移送併辦事實
    ，與起訴事實為事實上同一之事實，本院自得併予審酌。原審判決就被告戊○○
    部分，依刑法第一百八十五條之三、第四十一條、罰金罰鍰提高標準條例第一條
    前段、第二條，判處被告戊○○有期徒刑三月，並諭知易科罰金之折算標準，認
    事用法均核無不當，被告戊○○上訴亦不否認酒後駕車，且本院審酌被告戊○○
    酒後駕車，又貿然闖越紅燈造成本件車禍之發生，情節非輕，故認不宜宣告緩刑
    ，從而被告戊○○上訴請求宣告緩刑，為無理由，應予駁回。另原審判決關於被
    告丁○○部分固非無見，惟：(一)被告丁○○於原審供承車速為時速九十公里，原
    審判決事實引用檢察官起訴事實，已有不符，且疏未查明被告戊○○闖越紅燈之
    事實；(二)原審判決未詳細採證及論述被告丁○○超速與本件車禍發生有何因果關
    係，判決顯有理由不備，均有未洽。被告丁○○仍執前詞辯稱其超速與本件車禍
    原因無關云云，雖無理由，然原審判決既有上開可議之處，即無可維持，自應由
    本院撤銷改判。爰審酌被告丁○○之過失程度、所生之危害、肇事後之態度及尚
    未與被害人達成民事和解賠償等一切情狀，量處如主文第二項所示之刑，並諭知
    易科罰金之折算標準。
四、據上論斷，應依刑事訴訟法第三百六十八條、第三百六十九條第一項前段、第三
    百六十四條、第二百九十九條第一項前段、刑法第二百八十四條第一項前段、第
    四十一條、罰金罰鍰提高標準條例第一條前段、第二條，判決如主文。
本案經檢察官丙○○到庭執行職務。
中        華        民        國  九 十 一  年     五     月　　廿九　  日
                                  臺灣高等法院臺中分院刑事第八庭
                        審判長法  官  羅  得  村
                                              法  官  陳  賢  慧
                                              法  官　陳　毓　秀
右正本證明與原本無異。
（不得上訴。）
                                              書記官　吳  宗  玲
中        華        民        國  九 十 一  年     五     月　　三十　  日
附錄論罪科刑法條
刑法第一百八十五條之三
服用毒品、麻醉藥品、酒類或其他相類之物，不能安全駕駛動力交通工具而駕駛者，
處一年以下有期徒刑、拘役或三萬元以下罰金。
刑法第二百八十四條第一項
因過失傷害人者，處六月以下有期徒刑，拘役或五百元以下罰金，致重傷者，處一年
以下有期徒刑、拘役或五百元以下罰金。
                                                                        Ｋ
